臺灣彰化地方法院刑事判決　　　　　　　　　　　　　九十年度訴字第一四一號
　　公　訴　人　臺灣彰化地方法院檢察署檢察官
　　被　　　告　丙○○
　　選任辯護人　徐湘生律師
右被告因詐欺案件，經檢察官提起公訴（九十年度偵字第六八一三號），本院判決如
左：
    主  文
丙○○連續意圖為自已不法之所有，以詐術使人將本人之物交付，處有期徒刑拾月。
    事  實
一、丙○○係台灣彰化看守所管理員（現已離職），負責該所「一舍」之戒護工作。
    明知其之職責僅係負責該所一舍舍房收容人管理及辦理新收事宜，對人犯（含勒
    戒人）生活舒適與否及人犯（含勒戒人）是否確實勒戒等並無任何觀察及決定之
    權限，且在該所之人犯（含勒戒人）均應依照該所規定作息，並無所謂「生活舒
    適」之特例。惟因一時經濟週轉困難，竟生貪念，適曾有面見過之張文雄於民國
    八十九年七月二十一日，因施用毒品案件，經本院裁定令入台灣彰化看守所觀察
    、勒戒，收容於看守所「一舍」，丙○○竟意圖為自已不法之所有，且基於概括
    犯意，於入所後幾日（約二十一日至二十八日間之日）在該所，向張文雄訛稱可
    獲較舒適之生活云云。而張文雄因身處看守所所附設勒戒處所，自翼求能過與在
    外，相同之生活，因而對於張文雄之舉相信不疑，除先請示所方可否將入所時之
    保管金准由其之委託人領回外，並將其攜入所內之華南銀行平鎮分行之提款卡（
    帳碼為：000000000000號）交給陳榮和，且告知提款卡密碼，由丙
    ○○於八十九年七月三十一日，自行前往華南銀行員林分行（交易行號：五二二
    ，櫃員代號：Ａ２）以提款卡領取現金新台幣（下同）三萬元。後張文雄又於八
    月二日委託前來探視之表兄丁○○向台灣彰化看守所領取保管在所內之八萬元現
    金，並由丁○○於於翌日（八月三日）在彰化縣田中鎮○○路丙○○住處附近，
    轉交給丙○○，而丙○○續之收受。後丙○○又賡續前開犯意，於八月八日持該
    提款卡，前往華南銀行員林分行以二次領取現金各三萬元，該日分二次共領六萬
    元（交易行號：五二二，櫃員代號：０１），計共詐得十七萬元。嗣於八十九年
    八月二十一日，張文雄之女乙○○領回張文雄寄放在台灣彰化看守之物品後，張
    文雄之母甲○○發現張文雄在華南銀行平鎮分行之現金遭人竊領，仍用書信向在
    看守所之張文雄告知後，經台灣彰化看守所從郵信之檢查中，發現上情，乃進行
    了解，而丙○○為免被發現，乃於八十九年八月二十八日將十七萬元返還給張文
    雄之母，以求了事 。
二、案經臺灣彰化看守所函送臺灣彰化地方法院檢察署檢察官偵查起訴。
    理  由
一、訊據被告丙○○固坦承曾向張文雄借十七萬元等情，惟否認涉有詐欺之犯行，並
    辯稱：其係張文雄入看守所前，即向張文雄借錢，而該提款卡亦係在張文雄入所
    前就取得，故其絕無不法云云。惟查：（一）本件在案發之初，臺灣彰化地方法
    院檢察署以「他」字案偵辦時，於九十年五月三十日受偵訊中，曾稱：「（問：
    你何時向張文雄借錢）八十九年七月十五日向他借錢十七萬元，他領現金借我的
    ，是一次借給我十七萬元，是在「真鍋咖啡館」給我的」云云；後於九十年十月
    十五日，經地檢署以「偵」字案偵辦，於九十年十月十五日受偵訊時，改稱：「
    七月十五日我有向他借錢，至八十九年七月二十一日他進來看守所時，我去巡房
    ，他說有錢可借我。八月二日領的，八月三日才借我的；直至他入所七月三十一
    日及八月八日才去領，每次領三萬，共領三次」云云，前後矛盾互出，顯見被告
    為求脫罪，一再捏詞以對。（二）張文雄於八十九年八月九日要求臺灣彰化看守
    所准其母代領提款卡，有台灣彰化看守所收容人報告單影本可稽，顯見張文雄於
    八十九年七月二十一日入看守所時，確實攜有提款卡。而被告丙○○於八十九年
    七月三十一日及同年八月八日，計兩度前往華南銀行員林分行以被張文雄之提款
    卡計提款三次共九萬元等情，為被告丙○○於本院審理中所不否認，且亦有華南
    商業銀行存款往來明細表一份可佐，足見被告丙○○係於張文雄入所後，才取得
    該提款卡，是其所辯，於張文雄入所前，即業已取得提款卡云云，不可採信。（
    三）被告於八十九年七月二十八日即向台灣彰化看守所請示，可否准其表兄丁○
    ○代保管金八萬元，有台灣彰化看守所收容人報告單一紙可證，而其後丁○○於
    同年八月二日得該八萬元後，即依張文雄之囑，將之送交被告丙○○，此業據被
    告丙○○明白表示丁○○係八月二日領八萬元，於八月三日拿至伊住處交付等語
    明確，是被告丙○○向張文雄表示「索取金錢」之時間，應係在張文雄入所後至
    同年七月二十八日間（即七月二十一日至七月二十八日間）。（四）張文雄委託
    丁○○所取之八萬元，係用以交付被告丙○○，已如上述。而張文雄於台灣彰化
    看守所收容人報告單中之報告事項欄，卻載「母親七十餘歲，加上女兒幼小，我
    妻劉若凡又在女所，故今託其表兄丁○○領回其保管金捌萬元整由家人使用」，
    顯然被告丙○○向張文雄受領前開錢財必係出於不正常，否則張文雄勿須為不實
    填載。（五）據被告丙○○稱與伊與張文雄，並非深交或多年朋友，則張文雄如
    何肯「借錢」予伊，況張文雄係居住在桃園縣平鎮市，張文雄與被告幾面之緣而
    已，被告如無之訛騙，向張文雄「借錢」，張文雄實無任意借十七萬元給被告之
    理由。（六）被告丙○○向張文雄收取錢財，固涉有不法，惟尚無證據證明此與
    職務有何對價關係，故當不宜遽論以貪污治罪條例第五條第一項第三款收受賄賂
    之罪。而張文雄因身處看守所所附設勒戒處所，自翼能過與在外，相同之生活，
    故被告丙○○為獲財錢，至少必對之以行為或言語，提示能使之過較舒適之生活
    云云。（七）被告丙○○係台灣彰化看守所管理員，負責該所「一舍」之戒護工
    作。其之職責僅係負責該所一舍舍房收容人管理及辦理新收事宜，對人犯（含勒
   戒人）生活舒適與否及人犯（含勒戒人）是否確實勒戒等並無任何觀察及決定之
    權限，有台灣彰化看守所函可證，故其竟對（或利用）張文雄冀求舒適之心理而
    騙取金錢，其之行為係基於不法所有意圖所為之詐欺犯行無誤。綜上，被告丙○
    ○所辯，顯不可採信。本件事證明確，被告之犯行，堪以認定。至於本院一再傳
    訊證人張文雄及其母巫桃、其妹乙○○與證人丁○○到庭，惟若非遷移不明，即
    是拒絕到庭，故本院對此以窮調查之能事，惟此不影響前開有罪之判斷，附此敘
    明。
二、核被告所為係犯刑法第三百三十九條第一項之詐欺取財罪。公訴人意旨認係犯貪
    污治罪條例第五條第一項第三款收受賄賂之罪，起訴法條有誤，應予變更。被告
    多次詐欺犯行，時間緊接，犯罪構成要件相同，顯係基於概括犯意為之，為連續
    犯，依法以一罪論，並加重其刑。爰審酌被告犯罪之動機、目的、手段、所生之
    危害及犯罪後之態度等一切情狀，量處如主文所示之刑，以示懲戒。
據上論斷，應依刑事訴訟法第二百九十九條第一項前段、第三百條，刑法第五十六條
、第三百三十九條第一項，罰金罰鍰提高標準條例第一條前段，判決如主文。
本案經檢察官林鈴淑到庭執行職務。
中    華   民    國    九十一      年    十        月       三        日
                                臺灣彰化地方法院刑事第一庭
                                    法      官  洪  志  賢
右正本證明與原本無異。
如不服本判決，應於判決送達後十日內，向本院提出上訴狀（須附繕本）。
                                    法院書記官  洪  年  慶
中    華    民    國    九十一      年    十        月       九        日
